台灣高等法院花蓮分院刑事判決　　　　　　　　　　九十四年度上訴字第一一號
　　上　訴　人　臺灣花蓮地方法院檢察署檢察官
　　被　　　告　甲○○
　　選任辯護人　阮慶文律師
右上訴人因被告違反槍砲彈藥刀械管制條例案件，不服臺灣花蓮地方法院九十三年度
訴字第二一六號中華民國九十四年五月五日第一審判決（起訴案號：臺灣花蓮地方法
院檢察署九十三年度偵字第二０四０號），提起上訴，本院判決如左：
    主  文
原判決撤銷。
甲○○未經許可持有其他可發射金屬或子彈具有殺傷力之槍枝，處有期徒刑壹年，併
科罰金新台幣伍萬元，罰金如易服勞役以銀元參佰元即新台幣玖佰元折算一日。緩刑
參年。扣案之土造長槍壹把、罐裝火藥壹拾貳支均沒收。
    事  實
一甲○○自不詳時間起，在不詳地點未經許可持有可發射金屬子彈具有殺傷力之土造
  長槍一把及屬於炸彈及爆裂物主要組成零件之罐裝火藥十二支，嗣於民國（下同）
  九十三年三月五日九時許，駕駛之ＺＮ─０二一三號自小客車行經花蓮縣玉里鎮玉
  里分局樂合派出所前時，經警在該車車內後座當場查獲，並扣得前開槍枝及火藥。
二案經花蓮縣警察局玉里分局報告國防部東部地方軍事法院檢察署移送臺灣花蓮地方
  法院檢察署檢察官偵查起訴。
    理  由
一訊據被告甲○○雖坦承其於右揭時地經警於其所駕駛之自用小客車內查獲前開土造
  長槍一把及罐裝火藥十二支之事實，惟矢口否認其有前開犯行，並辯稱：伊係於樂
  合山區內拾獲前開槍枝及火藥，其拾獲後欲向警方報繳，因在其報繳前被警攔檢發
  現，致被警方誤會云云。
二惟查：
  (一)被告駕駛ＺＮ─０二一三號自小客車行經花蓮縣警察局玉里分局樂合派出所前時
    ，經警攔檢並在車內後座發現前開槍枝及火藥後，被告並未向進行攔檢之警備隊
    便衣警察（乙○○及李明德）及隨後到場之樂合派出所制服警察為任何報繳槍枝
    之陳述，嗣後被告由前開制服警察帶入派出所後，至警員江志恆及丙○○進行詢
    問時，亦未作任何報繳槍枝之陳述，且拒絕夜間詢問，直至次日（九十三年三月
    六日）警察詢問時始辯稱：伊係為報繳槍枝而持有扣案槍枝及火藥等情，已經證
    人即進行攔檢之警察（玉里分局警備隊長）乙○○及執行詢問之樂合派出所警員
    江志恆、丙○○分別於一審及本院審理時到庭明確證述屬實（見一審卷第六二至
    六三頁、本院審理筆錄第六至八頁），被告亦分別於一審及本院審理中一再坦承
    其並未向前開執行攔檢之警備隊警察及將伊帶入派出所之制服警察為報繳槍枝之
    陳述（見一審卷第十頁、第七十至七一頁、本院審理筆錄第九至十頁及第十三頁
    ）。如果被告駕車行經樂合派出所之目的，係要向警方報繳其車內所放置之槍枝
    及火藥，其於行經樂合派出所前適遇警攔檢，必然會在警察進行攔檢之前，先向
    警察陳明其報繳槍枝及火藥之意旨，以免遭致誤解，豈有可能坐任警察在車內發
    現槍枝，甚至於警察帶其進入派出所內準備接受調查時，仍不向員警陳明報繳槍
    枝之意旨？被告所辯扣案槍枝及火藥係於山上撿拾而來，伊係基於向警方報繳之
    目的而予以持有一節，顯難令人置信。
  (二)另證人即製作警詢筆錄之警察江志恆於一審到庭明確證明被告並未向伊陳明報繳
    槍枝等情後，被告明確辯稱：伊有向另一位問筆錄的警察（指丙○○）說伊要報
    繳槍枝，並表示報繳完伊就要回家了，但該警察（指丙○○）說不行，必須送分
  局云云，有一審筆錄之記載可稽（見一審卷第七一頁），而經本院再傳訊丙○○
    到庭明確證明被告並未為任何報繳槍枝之陳述之後，被告旋又改口辯稱：伊一進
    門就有向警察說伊是來報繳槍枝的，但伊已經忘記伊是向何人講的云云（見本院
    審理筆錄第七頁），其前後辯解反復，更足見其所辯不實。本院認為前開證人所
    證被告於其駕車被警攔檢查獲之前，甚至在被帶入派出所接受調查表示拒絕夜間
    詢問時，均未為報繳槍枝之陳述等情，確屬可信。
  (三)本院斟酌被告係空軍機械學校畢業之現職士官長，具有一定之學識及能力，其於
    本院審理中亦坦承伊知道持有扣案槍枝及火藥係違法行為，如果被告有前往樂合
    派出所報繳扣案槍枝及火藥之意思，絕無可能有如前述異於常情之作為，因認被
    告所為伊在撿拾扣案槍枝及火藥後，因報繳之目的而持有之辯解，顯係事後意圖
    卸責之飾詞，不足採信。而扣案槍枝經鑑定為有殺傷力之土造長槍，扣案罐裝火
    藥十二支（另一支內無火藥）其內之火藥係炸彈或爆裂物之主要組成零件，有內
    政部警政署刑事警察局鑑驗通知書附偵查卷可稽（見偵查卷影本第七三頁、第八
    二頁），被告未經許可而持有前開扣案槍枝及火藥之犯行已經足堪認定。
  (四)又被告所辯扣案槍枝及火藥係伊撿拾而來一節，不足採信，既如前述，自無另觸
    犯侵占遺失物罪名之餘地。又被告對其持有扣案槍枝及火藥之犯行堅不吐實，卷
    內又無任何證據足以證明被告開始持有扣案槍枝及火藥之時間，本院無從就此予
    以認定，均附此一併敘明。
三核被告所為，係犯九十四年一月二十六日修正前槍砲彈藥刀械管制條例第十一條第
  四項之未經許可持有其他可發射金屬具有殺傷力之槍枝罪及現行法第十三條第四項
  之未經許可持有彈藥之主要組成零件罪。被告行為後之九十四年一月二十六日槍砲
  彈藥刀械管制條例第十一條已經刪除，並另於第八條第四項另設未經許可持有其他
  可發射金屬或子彈具有殺傷力之各式槍枝之處罰規定，並提高其刑度為三年以上十
  年以下有期徒刑，依刑法第二條第一項但書之規定，應依修正前有利於被告之舊法
  處斷。被告一行為觸犯兩罪名，應從一重即修正前第十一條第四項之未經許可持有
  其他可發射金屬或子彈具有殺傷力之槍枝罪處斷。原審失察，遽為無罪之諭知，尚
  有未洽，公訴人執此提起本件上訴為有理由，自應撤銷改判。爰審酌被告係曾受正
  規養成教育之現役士官長，從無任何犯罪紀錄，品行尚佳，其持有之土造長槍及火
  藥係一般原住民用以狩獵之用，對社會之危害尚非重大等一切情狀，量處如主文所
  示之刑，並就罰金刑部分諭知易服勞役之折算標準。扣案之土造長槍及火藥均係違
  禁物，均應依刑法第三十八條第一項第一款之規定宣告沒收。又被告前未曾受有期
  徒刑以上刑之宣告，因一時失慮，偶罹刑典，經此刑之宣告後，應知警惕而無再犯
  之虞，本院因認暫不執行其刑為當，予以宣告緩刑，用啟自新。
據上論斷，應依刑事訴訟法第三百六十九條第一項前段、第三百六十四條、第二百九
十九條第一項前段，九十四年一月二十六日修正前槍砲彈藥刀械管制條例第十一條第
四項、第十三條第四項，刑法第二條第一項但書、第五十五條前段、第四十二條第二
項、第三十八條第一項第一款、第七十四條第一款，判決如主文。
本案經檢察官李土城到庭執行職務。
中      華      民      國    九十四    年      六      月    二十二    日
                                    審判長法官  謝  志  揚
                                          法官  蔣  有  木
                                          法官  何  方  興
右正本證明與原本無異。
如不服本判決，應於判決送達後十日內向本院提出上訴狀。其未述理由者，並應於
提出上訴狀後十日內向本院補提理由狀(須附繕本)。
                                        書記官  劉  妙  娘
中      華      民      國    九十四    年      六      月    二十三    日
附錄：
本判決論罪科刑法條：
九十四年一月二十六日修正前槍砲彈藥刀械管制條例第十一條第四項：
未經許可，持有、寄藏或意圖販賣而陳列第一項所列槍砲者，處一年以上七年以下有
期徒刑，併科新臺幣七百萬元以下罰金。
槍砲彈藥刀械管制條例第十三條第四項：
未經許可，持有、寄藏或意圖販賣而陳列第一項所列零件者，第六月以上五年以下有
期徒刑，併科新台幣三百萬元以下罰金。
刑法第三十八條第一項第一款：
左列之物沒收之：
一  違禁物。
前項第一款之物，不問屬於犯人與否，沒收之。
刑法第七十四條第一款：
受二年以下有期徒刑、拘役或罰金之宣告，而有左列情形之一，認為以暫不執行為適
當者，得宣告二年以上五年以下之緩刑，其期間自裁判確定之日起算：
一  未曾受有期徒刑以上刑之宣告者。
